【裁判字號】    97,交抗,923
【裁判日期】    970818
【裁判案由】    聲明異議
【裁判全文】
臺灣高等法院臺中分院刑事裁定         97年度交抗字第923號
抗  告  人  交通部公路總局臺中區監理所豐原監理站
代  表  人  張光輝
受處分人    甲○○
上列抗告人因受處分人聲明異議案件，不服臺灣臺中地方法院中
華民國97年7月11日所為裁定（97年度交聲字第1799號）提起抗
告，本院裁定如下：
    主  文
抗告駁回。
    理  由
一、抗告意旨略以：按道路交通管理處罰條例第35條第1項第1款
    規定駕駛汽車經測試檢定酒精濃度超過標準，處汽車駕駛人
    1萬5千元以上6萬元以下罰鍰及吊扣其駕駛執照1年。而駕駛
    人因違反道路交通管理處罰條例第35條規定，受吊扣其駕駛
    執照處分，如無當時駕駛車種之駕駛執照，仍應吊扣其持有
    其他車種之駕駛執照，主要係考量其違規行為對道路交通秩
    序之維持及道路交通安全已生較大影響，基於一人一照之原
    則，吊扣其持有之駕駛執照，以限制其繼續駕車行駛道路之
    權利，係屬駕駛行為之限制，非因其駕駛車類不同而有所差
    異等語。
二、按汽車駕駛人飲用酒類或其他類似物後，其吐氣所含酒精濃
    度超過每公升0.25毫克，不得駕車；並當場移置保管該汽車
    及吊扣駕駛執照1年，道路交通安全規則第114條第2款、道
    路交通管理處罰條例第35條第1項第1款分別定有明文。該條
    文所稱之「駕駛執照」，依95 年3月1日修正施行前之道路
    交通管理處罰條例第68條規定：「汽車駕駛人，因違反本條
    例及道路交通安全規則之規定，受吊扣或吊銷駕駛執照處分
    時，吊扣或吊銷其持有各級車類之駕駛執照」，係指違規人
    持有之各級車類駕駛執照均應予吊扣，然該條嗣於94年12月
    14日修正公布並於95年3月1日施行，修正施行後之條文業已
    刪除「吊扣或」等字，即已將「受吊扣駕駛執照之處分係吊
    扣其持有之各級車類駕駛執照」部分之規定廢除，依現行條
    文解釋，即係受吊銷駕照處分者，仍維持吊銷其持有之各級
    車類駕駛執照，至於受吊扣駕照處分者，則僅吊扣其違法或
    違規當時所駕駛車輛之駕駛執照，不再吊扣其持有之各級車
    類駕駛執照。且道路交通管理處罰條例第35條第1項第1款前
    段既將汽車及駕駛執照併列，而不稱「吊扣其各級車類之駕
    駛執照」，解釋上當係指同一等級之汽車駕駛執照而言，不
    得任意擴張解釋。至於受處分人僅領有最高等級之職業聯結
    車駕駛執照，致無較低等級車類之自用小客車駕駛執照可供
    吊扣，此係源於道路交通安全規則關於「一照原則」之駕照
    管理問題，要不能因執行困難或法規漏洞，即置立法修正通
    過之條文不予遵守適用，遽擴張解釋認應吊扣受處分人之各
    級車類駕駛執照。又該修正條文之立法說明略以：「原條文
    將違法或違規駕駛人所持有各級車類之駕駛執照一併吊扣或
    吊銷，失之過酷，影響人民工作及生活甚鉅，爰修正之」等
    語，其立法意旨在於最高級車類之駕駛執照係受處分人賴以
    維生之工具，而受處分人駕駛較低等級車類之車輛違規受罰
    ，卻一併吊扣其最高等級車類駕駛執照，對受處分人之工作
    權及生存權造成極大之損害，有違比例原則，故予修法。上
    開道路交通安全規則對於汽車駕駛執照之管理，採取一照原
    則，固然導致越級駕駛人違規酒駕時，受有執行上無法吊扣
    較低等級駕照之利益，然此關於駕駛執照管理所衍生之問題
    ，宜由修法解決，尚不得擴張解釋，於駕駛人無較低等級車
    類駕駛執照可供吊扣時，即率爾代以吊扣其所領有之較高等
    級車類駕駛執照。
三、本件受處分人甲○○於民國97年6月10日14時21分許，駕駛
    車牌號碼613-HU號營業大貨車，在國道四號西向11﹒6公里
    處，因「酒後駕駛營業大貨車行駛公路，經呼氣酒精測定值
    為0.34MG/L」之違規，為內政部警政署國道公路警察局第三
    警察隊以公警局交字第Z00000000號違反道路交通管理事件
    通知單舉發。受處分人被舉發違規事實，係違反道路交通管
    理處罰條例第35條第1項第1款之規定，於97年6月10日，豐
    原監理站以豐監稽違字第裁63-Z00000000號裁決書，裁處受
    處分人罰鍰新台幣22500元，並吊扣聯結車職業駕駛執照12
    個月，施以道安講習，逾期則依裁決書處罰主文規定裁處等
    情，為受處分人及原處分機關均不爭執，並有裁決書、內政
    部警政署國道公路警察局第三警察隊以公警局交字第
    Z00000000號違反道路交通管理事件通知單等影本附卷可稽
    ，足認受處分人確有酒後駕駛營業大貨車之違規事實。惟依
    修正後道路交通管理處罰條例第68條規定，受吊扣駕駛執照
    處分時，已不得再吊扣受處分人所持有各級車類之駕駛執照
    ，原處分機關不察，逕為「吊扣駕駛執照12個月」之處分，
    即非適法。原審認受處分人異議有理由，撤銷原處分之吊扣
    駕駛執照部分，改諭知吊扣大貨車職業駕駛執照12個月，於
    法尚無不合。抗告人未審酌新修正法律之規定，以同法第35
    條第1項第1款為由，認應剝奪受處分人之汽車駕駛用路權，
    提起抗告請求維持原處分云云，為無理由，應予駁回。
四、據上論結，應依道路交通案件處理辦法第26條，刑事訴訟法
    第412條，裁定如主文。
中    華    民    國    97    年    8     月    18    日
            刑事第七庭    審判長法  官  林  榮  龍
                                法  官  張  惠  立
                                法  官  鄭  永  玉
上列正本證明與原本無異。
不得再抗告。
                                書記官    瑞  芳
中    華    民    國    97    年    8     月    18    日


司法院資訊處製作；財團法人民間司法改革基金會備份。
